【裁判字號】    89,上更(一),2
【裁判日期】    890126
【裁判案由】    毒品危害防制條例
【裁判全文】
臺灣高等法院臺南分院刑事判決          八十九年度上更(一)字第二號
      上  訴  人
      即  被  告  甲  ○  ○
右列上訴人因違反麻醉藥品管理條例等案件，不服臺灣嘉義地方法院八十五年度訴字
第六四四號中華民國八十五年四月九日第一審判決（起訴案號：臺灣嘉義地方法院檢
察署八十五年度偵字第四八九一、五○二四、五二六六、五二九六號），提起上訴，
經本院判決後，由最高法院發回更審，本院判決如左：
      主      文
原判決關於甲○○部分撤銷。
甲○○連續明知為禁藥，而轉讓，累犯，處有期徒刑柒月。
      事      實
一、甲○○曾於民國（下同）八十二年間因違反麻醉藥品管理條例罪，經臺灣嘉義地
    方法院判處有期徒刑四月，於八十二年十二月十日執行完畢，又於八十五年犯同
    條例之罪，經臺灣嘉義地方法院判處有期徒刑五月，於八十五年三月二十二日執
    行完畢，猶不知悔改，明知安非他命係經行政院衛生署公告禁止轉讓之禁藥，竟
    基於轉讓禁藥之概括犯意，自八十五年五月初某日起至同年八月十五日止，連續
    二至三次在嘉義縣溪口鄉○○村○○路一一六號住處，無償轉讓禁藥安非他命予
    其弟邱志賢非法吸用（邱志賢非法吸用安非他命部分已經原審判處有期徒刑五月
    確定）。嗣於八十五年八月十九日下午四時許，經警至上開住處搜索而查知上情
    。
二、案經嘉義縣警察局移送臺灣嘉義地方法院檢察署檢察官偵查起訴。
      理      由
一、訊據上訴人即被告甲○○矢口否認有轉讓禁藥安非他命給其弟邱志賢犯行，辯稱
    ：伊與弟邱志賢一起去買安非他命回來吸用，非伊轉讓安非他命給弟邱志賢云云
    。
二、前揭被告甲○○無償轉讓禁藥安非他命給其弟邱志賢之事實，業被告甲○○於檢
    察官偵查中供承不諱（見第五○二四號偵查卷（二）第三十六頁），並經其弟邱
    志賢於偵查中證述明確（見第四八九一號偵查卷第二十六頁正面），況彼等間屬
    兄弟之關係，衡之常情，被告甲○○若無此犯行，其弟邱志賢豈會無故予以誣指
    被告之理。從而被告甲○○及其弟邱志賢雖嗣後均否認轉讓禁藥安非他命，核與
    上開供述不符，當屬邱志賢為迴護其兄被告甲○○，及被告甲○○諉責之詞，均
    不可採信，事證明確。被告甲○○之辯護人於本院辯稱：有證人可證甲○○有帶
    邱志賢去向曾武山買安非他命，後邱志賢有帶其朋友去買，可證其兄弟有一同去
    買安非他命等詞，具狀請求傳訊被告甲○○之弟邱志賢及邱志賢之友人鍾明誠，
    然查被告甲○○之弟邱志賢於偵查中業已供述明確，且被告甲○○縱與其弟邱志
    賢曾一起向他人購買安非他命，亦無證據證明一起購買之安非他命，係本件轉讓
    之安非他命，是請求傳訊邱志賢及鍾明誠核無必要，辯護人上開主張，自難為被
    告甲○○未轉讓安非他命之有利證據，被告甲○○之犯行則堪認定。
三、查「安非他命」屬中樞神經興奮劑，具有輕微之成癮性，服用後會產生依賴性、
    耐藥性、並引起不安、頭昏、顫抖、亢進性反應、失眠、焦慮、譫妄、慢性中毒
    、精神障礙、類似精神分裂症之錯覺、幻覺、妄想及伴有行動與性格異常等副作
    用。其劑量增大時，甚或會致死亡。而其慣用者，由於精神錯亂，更具有暴力攻
    擊及反社會行為等傾向，情況極為嚴重，尤以戒解不易，其毒害不在煙毒之下，
    乃經行政院衛生署於七十九年十月九日以七九、十、九衛署藥字第九○四一四二
    號公告列入麻醉藥品管理條例第二條第四款所定「化學合成類麻醉藥品」管理，
    並禁止於醫療上使用，非法持有及施打、吸用。又安非他命原經行政院衛生署公
    告列入禁藥管理，雖再經列入麻醉藥品管理，但列入禁藥管理之法令，即該署七
    十五年七月十一日衛署藥字第五九七六二七號公告並未廢止，業經該署以八十年
    十二月十六日衛署藥字第九八七一二七號函釋在案，故安非他命仍不失其禁藥之
    性質。又被告行為後，安非他命已列入毒品危害防制條例規定之第二級毒品，於
    八十七年五月二十日公布施行，自同月二十二日生效，以之與行為時之藥事法比
    較結果，以行為時之藥事法之規定有利於被告，自應適用有利於被告之藥事法。
    核被告甲○○轉讓禁藥安非他命之行為，係犯藥事法第八十三條第一項之轉讓禁
    藥罪。被告甲○○前後有多次轉讓禁藥安非他命之行為，時間緊接，方法相同，
    所犯又均係同一構成要件之罪名，顯係基於概括之犯意反覆為之，為連續犯，應
    論以一罪並加重其刑。其先後非法持有安非他命，進而非法轉讓禁藥，其非法持
    有行為應被非法轉讓禁藥之高度行為所吸收，故不另論其非法持有化學合成麻醉
    藥品罪。被告甲○○於八十二年間因違反麻醉藥品管理條例罪，經臺灣嘉義地方
    法院判處有期徒刑四月，於八十二年十二月十日執行完畢，又於八十五年犯同條
    例之罪，經臺灣嘉義地方法院判處有期徒刑五月，於八十五年三月二十二日執行
    完畢之事實，有臺灣嘉義地方法院檢察署刑案資料查註紀錄表附卷可稽，於五年
    內再犯本案有期徒刑以上之罪，為累犯，應加重其刑。原審予被告甲○○論罪科
    刑，固非無見。惟原判決關於被告甲○○部分，論述被告甲○○累犯，未於事實
    欄記載受有期徒刑執行完畢之事實；又論處被告甲○○轉讓禁藥罪，理由欄未說
    明認定安非他命係禁藥所憑之依據，均有未洽。被告甲○○上訴否認犯罪，雖無
    足取。但原判決此部分既有可議，自應由本院就被告甲○○部分撤銷改判之。爰
    審酌被告甲○○之素行、犯罪之手段、所生之危害及犯罪後之態度等一切情狀，
    量處有期徒刑柒月。
四、據上論斷，應依刑事訴訟法第三百六十九條第一項前段、第三百六十四條、第二
    百九十九條第一項前段，藥事法第八十三條第一項，刑法第十一條前段、第二條
    第一項但書、第五十六條、第四十七條，判決如主文。
本案經檢察官劉欽銘到庭執行職務。
中  華  民  國      八  十  九      年      一      月      廿  六      日
                                臺灣高等法院臺南分院刑事第二庭
                                    審判長法官  游    明    仁
                                          法官  李    文    福
                                          法官  蔡    長    林
右正本證明與原本無異。
如不服本判決，應於判決送達後十日內向本院提出上訴狀，其未敘述理由者並應於提
出上訴狀後十日內向本院補提理由書（應附繕本）。
                                    法院書記官  李    培    薇
中  華  民  國      八  十  九      年      一      月      廿  七      日
附錄本案論罪科刑法條全文
藥事法第八十三條第一項：明知為偽藥或禁藥，而販賣、供應、調劑、運送、寄藏、
牙保、轉讓或意圖販賣而陳列者，處五年以下有期徒刑，得併科新台幣十萬元以下罰
金。


司法院資訊處製作；財團法人民間司法改革基金會備份。
